【裁判字號】    95,交易,303
【裁判日期】    950808
【裁判案由】    過失傷害
【裁判全文】
臺灣臺北地方法院刑事判決             95年度交易字第303號
公  訴  人  臺灣臺北地方法院檢察署檢察官
被      告  甲○○
選任辯護人  丁俊文律師
上列被告因過失傷害案件，經檢察官提起公訴（起訴案號：95年
度偵字第1757號），本院判決如下：
    主  文
甲○○因過失傷害人，處有期徒刑貳月，如易科罰金，以銀元參
佰元即新台幣玖佰元折算壹日。
    事  實
一、甲○○於民國94年8月7日下午6時19分，駕駛車號DA-9195號
    自用小客車，沿臺北市○○區○○路由西往東行駛，行經臺
    北市○○區○○路21巷口，本應注意行至無號誌而無交通警
    察指揮之交岔路口，轉彎車應禮讓直行車先行，且應距交岔
    路口30公尺前顯示方向燈或手勢，並不得占用來車道搶先左
    轉，而依當時天侯為雨天夜間有照明，柏油路面無缺陷，且
    視距良好，行車管制號誌正常，尚非不能注意，竟疏未注意
    ，即行左轉，適同向後方，由謝沛穎（並未成傷）所騎乘車
    號BFE-172號重型機車，搭載其女友乙○○行經該處，亦疏
    未注意車前狀況及兩車併行之間隔，見狀閃煞不及，因而發
    生擦撞，旋即人車倒地，乙○○因而受有右脛骨腓骨開放性
    骨折之傷害。甲○○於員警接獲報案到場處理時，向警自首
    肇事而接受裁判。
二、案經被害人乙○○訴請臺北市政府警察局中山分局報告台灣
    台北地方法院檢察署檢察官偵查起訴。
    理  由
壹、程序部分
一、證人謝沛穎、乙○○於偵查中具結之證述，核無顯不可信之
    情況，檢察官及被告亦無聲請傳喚渠等到庭交互結問，本院
    認渠等在偵查中之證述明確依刑事訴訟法第 159條之1第2項
    得為證據。
二、後述非供述證據，或係公務員職務上所製作之紀錄或證明文
    書，且非公務員違背法定程序取得之書證或係從事業務之人
    於業務上所製作之紀錄或證明文書，經核均無顯不可信之情
    形，依刑事訴訟法第159條之4第1款、第2款及第158條之4反
    面解釋得為證據。
貳、實體部分
一、訊據被告甲○○矢口否認有何犯行，辯稱：當時伊已駕車在
    車道，前面之計程車是跨越黃虛線超越者，伊之左側不應該
    還有車輛，故伊並無過失云云。惟查：上開事實，業經證人
    乙○○（亦為告訴人）、謝沛穎於偵查中指證述甚明，互核
    相（偵卷43、44頁），並有卷附台北市政府警察局中山分
    局交通分隊道路交通事故現場圖、談話紀錄表、補充資料表
    、調查報告表、照片及交通事故肇事人自首情形紀錄表（偵
    卷60至66頁、 31至34頁及本院卷13頁)可稽，告訴人乙○○
    確因本件車禍而受有上開傷害，亦有台大醫院診斷證明書存
    卷可按 (偵卷12頁) 亦為被告所是認，足見被告當時駕車左
    轉疏未注意讓直行車先行，殊違背道路交通安全規則第 102
    條第1項第2款而有過失甚明。且本件經警於案發時至現場調
    查研判及檢察官送請鑑定並本院依告訴人及被告之聲請送覆
    議鑑定，均一致認定被告駕駛 DA-9195號自小客車左轉疏失
    ，為肇事原因：謝沛穎騎乘 BFE-172號重機車未注意車前狀
    況，同為肇事原因；有台北市政府警察局交通警察大隊事故
    肇事原因初步分析研判表 (偵卷49頁)、台北市車輛行車事
    故鑑定委員會95年4月7日北鑑字第09530073400號函暨鑑定
    意見書 (偵卷52至56頁)及台北市政府交通局95年7月24日北
    市交五字第09532950500號函暨鑑定覆議意見書 (本院卷)附
    卷足佐，具證被告之過失行為與告訴人之受傷有相當因果關
    係，至為明顯。本件被告犯行事證明確，所辯顯係飾卸之詞
    ，不足採信．其犯行堪以認定，應依法論科。
二、按行為後法律有變更者，適用行為時之法律。但行為後之法
    律有利於為人者，適用最有利於行為人之法律，刑法第2 條
    第1項定有明文。查本件被告於犯罪時之刑法第41條第1項前
    段規定：「犯最重本刑為5 年以下有期徒刑以下之刑之罪，
    而受6 個月以下有期徒刑或拘役之宣告，因身體、教育、職
    業、家庭之關係或其他正當事由，執行顯有困難者，得以 1
    元以上3 元以下折算一日，易科罰金。」又被告行為時之易
    科罰金折算標準，修正前罰金罰鍰提高標準條例第2 條（現
    已刪除)規定，就其原定數額提高為100 倍折算1日，則本件
    被告行為時之易科罰金折算標準，應以銀元300元折算1日，
    經折算為新台幣後，應以新台幣900元折算為1日。惟95年 7
    月1日修正公布施行之刑法第41條第1項前段則規定：「犯最
    重本刑為五年以下有期徒刑以下之刑之罪，而受六個月以下
    有期徒刑或拘役之宣告者，得以新台幣一千元、二千元三千
    元折算一日，易科罰金。」比較修正前後之易科罰金折算標
    準，以95年7月1日修正公布施行前之規定．較有利於被告，
    則應依刑法第2條第1項前段，適用修正前刑法第41條1 項前
    段，定其折算標準。再被告犯罪行為時之刑法第62條前段規
    定：「對於未發覺之罪自首而接受裁判者，減輕其刑。」修
    後刑法則將減輕其刑修正為「得」減輕其刑，比較修正前、
    後刑法第62條前段，應以修正前於被告較為有利．自應適用
    修正前刑法第62條前段規定。
三、又被告行為後，刑法施行法第1之1條業於95年6 月14日增訂
    公布，於95月6 月16日生效施行，該條規定：「中華民國94
    年1月7日刑法修正施行後，刑法分則編所定罰金之貨幣單位
    為新台幣。94年1月7日刑法修正時，刑法分則編未修正之條
    文定有罰金者，自94年1月7日刑法修正施行後，就其所定數
    額提高為30倍。但72年6 月26日至94年1月7日新增或修正之
    條文，就其數額提高為3 倍。」，查本件論罪科刑之條文72
    年6月26日至94年1月7 日均未曾修正、且條文中定有罰金規
    定之條文，於95年7月1日即94年1月7日刑法修正施行後，固
    應依刑法施行法第1之1條規定，改以新台幣計算罰金數額，
    且提高罰金數額至30倍；然被告行為時，依刑法第284條第1
    項前段、罰金罰鍰提高標準條例第1 條、現行法規所定貨幣
    單位折算新台幣條例第2 條規定，罰金數額則係以銀元（以
    新台幣元之3倍折算)計算、提高為2 倍至10倍，況倘於個案
    中宣告罰金刑時，依修正前刑法第33條第5 款規定，罰金最
    低額可為銀元1元（即新台幣3元)，然依修正後刑法第33 條
    第5款規定，罰金最低額則為新台幣1,000元，此種行為後法
    律有變更之情形，比較結果，行為後之法律並無較有利於行
    為人可言，本院自應以刑法94年1月7日修正前、仍依銀元計
    算罰金數額，且未依刑法施行法第1之1條規定提高罰金數額
    至30倍之規定論處。
四、核被告行為，係犯刑法第284條第1項前段之過失傷害罪。被
    告於員警未發覺其犯罪前，向到場之員警自首，接受裁判，
    應依修正前刑法第62條前段減輕其刑。爰審酌其品行、過失
    程度、所生危害及犯後態度並迄未與告訴人成立和解，賠償
    其損害並公訴人具體求處刑度等一切情狀，量處如主文所示
    之刑，並諭知易科罰金之折算標準。
五、據上論斷，應依刑事訴訟法第299條第1項前段，刑法第 284
    條第1項前段、第2條第1項前段、修正前刑法第62條前段第
    41 條第1項前段，修正前罰金罰鍰提高標準條例第1條前段
    、第2條，現行法規所定貨幣單位折算新台幣條例第24條判
    決如主文。
本案經檢察官孫小萍到庭執行職務。
中    華    民    國    95    年    8    月    8      日
                  刑事第十二庭  審判長法  官  李英豪
                                      法  官  曾正龍
                                      法  官  胡宏文
以上正本證明與原本無異
如不服本判決應於送達後10日內向本院提出上訴狀
                                      書記官  謝韻華
中    華    民    國    95    年    8     月    9     日
附錄本案論罪科刑法條全文
中華民國刑法第284條
（過失傷害罪）
因過失傷害人者，處 6 月以下有期徒刑、拘役或 5 百元以下罰
金，致重傷
者，處 1 年以下有期徒刑、拘役或 5 百元以下罰金。
從事業務之人，因業務上之過失傷害人者，處 1 年以下有期徒刑
、拘役或
 1 千元以下罰金，致重傷者，處 3 年以下有期徒刑、拘役或
2 千元以下罰
金。


司法院資訊處製作；財團法人民間司法改革基金會備份。
